【裁判字號】    97,交抗,902
【裁判日期】    970827
【裁判案由】    聲明異議
【裁判全文】
臺灣高等法院臺中分院刑事裁定         97年度交抗字第902號
抗  告  人
即受處分人  甲○○
上列抗告人因聲明異議案件，不服臺灣臺中地方法院中華民國97
年 6月27日所為裁定（97年度交聲字第1424號）提起抗告，本院
裁定如下：
    主    文
抗告駁回。
    理    由
一、抗告意旨略以：抗告人甲○○雖承認有違規闖紅燈左轉之事
    實，但此並不代表即承認有逃逸之情形，且抗告人的確係沒
    有看見值勤員警，並非逃逸。原審裁定未審酌抗告人所提出
    之路口照片，僅就員警供詞即駁回抗告人之異議，容有未當
    ，爰請求撤銷原裁定云云。
二、原裁定意旨略以：按汽車駕駛人有闖紅燈或平交道之情形，
    當場不能或不宜攔截製單舉發者，得逕行舉發；逕行舉發，
    應記明車輛牌照號碼、車型等可資辨明之資料，以汽車所有
    人為被通知人製單舉發，道路交通管理處罰條例第7條之2第
    1項、第4項定有明文。又汽車駕駛人，行經有燈光號誌管制
    之交岔路口闖紅燈者，處新臺幣1,800元以上5,400元以下罰
    鍰；汽車駕駛人，駕駛汽車有違反本條例之行為，經交通勤
    務警察或依法令執行交通勤務稽查任務人員制止時，不聽制
    止或拒絕停車接受稽查而逃逸者，除按各該條規定處罰外，
    處新臺幣3,000元以上6,000元以下罰鍰，道路交通管理處罰
    條例第53條第1項、第60條第1項亦分別定有明文。經查：受
    處分人確於97年4月7日8時29分許，騎乘車牌MV2-988號重型
    機車，在台中市○○路與福上巷口闖紅燈左轉，經值勤之警
    員按喇叭及比手勢示意其停車受檢，受處分人並無停車接受
    稽查之意，竟加速逃逸等情，業經證人陳德文警員到庭證稱
    ：當時該車牌MV2－988號機車由河南路違規紅燈左轉福上巷
    ，我當時在河南路左轉福上巷旁值勤，乃鳴笛並以手勢攔停
    ，該輛機車就閃過我，從我的前面經過，當時只有該輛機車
    違規，我確定該輛機車騎士有看到我，該機車從我面前經過
    ，沒有接受攔停就騎走等語明確（見原審卷第13頁背面），
    衡諸證人陳德文警員與受處分人素不相識，復無怨隙，應無
    甘冒觸犯偽證重罪，故意構詞誣陷受處分人之可能。又本件
    舉發時間為白天，違規路口行車動線良好、號誌清楚，復無
    任何障礙物阻擋證人之視線，衡情證人應無誤看受處分人行
    車動向之可能，況受處分人不否認於上開時地騎乘車輛行經
    該處，且自承有闖越紅燈（見原審卷第13頁），並參照警員
    所繪製之值勤地點，該地點位於福上巷上，受處分人騎乘車
    輛闖越紅燈左轉進入福上巷口後，依其視線，理當會看到值
    勤警員，受處分人辯稱：我正閃避他車輛，未看到值勤員警
    ，也沒有有聽到所謂鳴笛云云，顯不足採憑。是受處分人確
    有行經有燈光號誌管制之交岔路口闖紅燈及拒絕停車接受稽
    查而逃逸之違規行為，堪予認定。從而，原處分機關依前揭
    規定，裁處受處分人罰鍰共4800元，核無不當，受處分人之
    異議為無理由，應予駁回。
三、按道路交通管理處罰條例第7條第1項規定：「道路交通管理
    之稽查、違規之紀錄，由交通勤務警察，或依法令執行交通
    稽查任務之人員執行之」，而警察為維持交通秩序，依法執
    行職務，立場應是客觀公正，且警員係屬司法警察人員之一
    份子，應深切明白出庭作證具結後，應據實陳述之義務及如
    有偽證應受處罰之嚴重後果，是本件證人陳德文乃依法執行
    交通勤務之員警，與抗告人即受處分人甲○○素不相識，亦
    無怨隙，應無甘冒自身觸犯偽證罪之風險而設詞誣攀抗告人
    之理。又交通員警對親睹之違規事實掣單舉發，就其事實之
    證明，本為證人，如無具體事證足認其有偏頗或失實之虞，
    已難恣意否定其指證即舉發之真正。況員警之舉發行為兼有
    公務員基於職務上權力，依法就特定之具體事件所為具公法
    上效果之單方行政行為之性質，基於公務員為公法上行為具
    有公信力之原則，該行政處分當可被推定為真正，其據以依
    法處分之事實認定亦為真正無誤。本件抗告人之違規事實，
    既據執勤員警以親睹無誤後始予舉發在案，且經原審傳喚證
    人陳德文到庭證述綦詳，抗告人所提出之路口照片，僅能證
    明路口之情形，尚無從證明其未見到值勤員警陳德文，是抗
    告人就其所辯情節，既無法提出有力之證據資料，以使本院
    對員警所為舉發產生合理之懷疑，復無任何證據足資證明員
    警有捏造事實違法取締之情事，則員警本其維護交通秩序、
    安全職責所為之舉發，自應受到合法、正確之推定。原審法
    院既已詳述認定抗告人違規事實之理由與證據，並說明原處
    分於法有據，因而駁回抗告人之異議，核其認事用法，均無
    違誤，抗告意旨指摘原裁定不當，為無理由，應予駁回。
四、應依道路交通案件處理辦法第 26條，刑事訴訟法第412條，
    裁定如主文。
中    華    民    國    97    年    8     月    27    日
            交通法庭      審判長法  官  李  文  雄
                                法  官  林  靜  芬
                                法  官  張  恩  賜
以上正本證明與原本無異。
不得再抗告。
                                書記官  陳  如  慧
中    華    民    國    97    年    8     月    27    日


司法院資訊處製作；財團法人民間司法改革基金會備份。
